最高法院民事裁定
                                   111年度台聲字第1486號
聲  請  人  張文娟                          
訴訟代理人  陳妍伊律師
上列聲請人因與相對人黃仁志等間債務人異議之訴等事件，對於
中華民國110年9月29日本院裁定（110年度台上字第1702號），
聲請再審，經臺灣高等法院裁定移送前來，本院裁定如下：
    主  文
聲請駁回。
聲請訴訟費用由聲請人負擔。
    理  由
一、本件聲請人主張本院110年度台上字第1702號確定裁定（下
    稱原確定裁定）有民事訴訟法第496條第1項第1款、第2款、
    第13款所定事由，對之聲請再審，係以：臺灣高等法院109 
    年度上字第38號判決（下稱原第二審判決）就訴外人陳春艷
    之遺產（下稱系爭遺產）非由其配偶施義浩1 人繼承，及臺
    灣桃園地方法院（下稱桃園地院）95年度促字第31748號支
    付命令（下稱系爭支付命令）債權時效已完成之事實認定違
    背常理及法律規定，取捨證據亦違反證據、論理及經驗法則
    ，而有判決違背法令之違誤，伊對之提起第三審上訴，無不
    合法，原確定裁定以伊所提第三審上訴為不合法，予以駁回
    上訴，適用法規顯有錯誤。又施義浩於民事執行處調查時，
    陳稱係陳春艷先死亡，其子送到醫院後才死，且系爭遺產實
    際係施義浩所賺，施義浩方為陳春艷之唯一繼承人。原確定
    裁定有民事訴訟法第496條第1項第1款、第2款、第13款所定
    之再審事由云云，為其論據。
二、按民事訴訟法第496條第1項第1款所謂適用法規顯有錯誤，
    係指確定裁判所適用之法規，顯然不合於法律規定，或與大
    法官解釋、憲法法庭裁判意旨顯然違反，或消極的不適用法
    規，顯然影響裁判者而言。次按上訴第三審法院，非以原判
    決違背法令為理由，不得為之；又判決不適用法規或適用不
    當者，為違背法令；且提起上訴，上訴狀內應記載上訴理由
    ，表明原判決所違背之法令及其具體內容，暨依訴訟資料合
    於該違背法令之具體事實，其依民事訴訟法第469條之1 規
    定提起上訴者，並應具體敘述為從事法之續造、確保裁判之
    一致性或其他所涉及之法律見解具有原則上重要性之理由。
    同法第467條、第468條、第470條第2項定有明文。是當事人
    提起上訴，如依同法第469條規定，以原判決有所列各款情
    形之當然違背法令為理由時，其上訴狀或理由書應表明該判
    決有合於各該條款規定情形之具體內容，及係依何訴訟資料
    合於該違背法令之具體事實；如依同法第469條之1規定，以
    原判決有前條以外其他不適用法規或適用不當為理由時，其
    上訴狀或理由書應表明該判決所違背之法令條項，或有關大
    法官解釋、憲法法庭裁判意旨，或成文法以外之習慣或法理
    、法則等及其具體內容，暨係依何訴訟資料合於該違背法令
    之具體事實，並具體敘述為從事法之續造、確保裁判之一致
    性或其他所涉及之法律見解具有原則上重要性之理由。上訴
    狀或理由書如未依上述方法表明，或其所表明者與上開法條
    規定不合時，即難認為已合法表明上訴理由，其上訴自非合
    法。本件聲請人對於原第二審判決，提起第三審上訴，雖以
    該判決違背法令為由，惟核其上訴理由狀所載內容，係就就
    原審取捨證據、認定事實之職權行使所論斷：陳春艷於民國
    00年00月00日與其子施豐仰等4人因同一事故遇難，無法區
    辨死亡時間先後，而推定同時死亡，互不繼承，系爭遺產應
    由施義浩與陳春艷母親陳賴幸共同繼承；陳賴幸死亡後，由
    其尚生存之子女陳春珠、陳志誠、陳春足、陳志欽、陳春櫻
    、陳惠玉（下稱陳春珠等6人）再轉繼承；陳春珠等6人與施
    義浩公同共有系爭遺產。施義浩在未取得其他繼承人事前同
    意或事後承認所為承受82年、89年、95年、99年等執行事件
    程序之行為，欠缺執行當事人適格，且陳志欽已表示拒絕同
    意，施義浩於100年1月13日讓與系爭遺產債權予聲請人之行
    為，對於陳春珠等6人不生效力，聲請人未合法受讓系爭遺
    產債權，其於104年3月16日以施義浩所交付之桃園地院82年
    度拍字第392號准許拍賣抵押物裁定（下稱系爭拍賣抵押物
    裁定）及確定證明書、同法院89年度執更字第4號債權憑證
    （下稱系爭債權憑證）為執行名義，聲請對相對人財產所為
    之強制執行程序（下稱104年執行程序），欠缺執行當事人
    適格，且無從補正。系爭支付命令債權乃施義浩對訴外人黃
    步鎮之債權，非繼承系爭遺產而來，且於民事訴訟法督促程
    序編依同法施行法第12條第6項公告施行日（104年7月1日）
    前確定，與確定判決有同一之效力。其中原第二審判決附表
    （下稱附表）編號3、4所示本票債權自到期日82年1月26日
    起算至85年1月25日，因屆滿3年而時效完成，施義浩遲至95
    年7月17日始聲請核發系爭支付命令，不生中斷時效之效力
    ，相對人就該2紙本票所為時效抗辯，應為可取。另附表編
    號5、6 所示本票，因陳春艷於82年6月17日以系爭拍賣抵押
    物裁定及確定證明書，向桃園地院執行處聲請對黃步鎮之財
    產為強制執行而時效中斷，中斷後重行起算之效力延長為5
    年。施義浩將該2紙本票債權新臺幣300萬元及系爭支付命令
    債權讓與聲請人，聲請人並承受該執行程序，因其未依法院
    通知代相對人辦理繼承登記而遭法院裁定駁回該強制執行聲
    請確定，系爭支付命令債權於95年7月19日因追加為執行名
    義聲請執行而中斷之時效，視為不中斷，時效仍自系爭支付
    命令確定日即95年9月4日起算5年，至100年9月3日止，因不
    行使而消滅。從而，相對人提起債務人異議之訴，請求撤銷
    104年執行程序，並判命聲請人不得持系爭拍賣抵押物裁定
    （及確定證明書）、系爭債權憑證、系爭支付命令（及確定
    證明書）為執行名義，對其聲請強制執行，為有理由等情，
    指摘有判決適用法規不當或理由不備之違背法令情事，及就
    原第二審判決已論斷或其他與判決結果無影響者，泛言未為
    論斷，而非表明該判決所違背之法令及其具體內容，暨依訴
    訟資料合於該違背法令之具體事實，更未具體敘述為從事法
    之續造、確保裁判之一致性或其他所涉及之法律見解具有原
    則上重要性之理由，難認其已合法表明上訴理由。原確定裁
    定因而認聲請人之上訴為不合法，以裁定予以駁回，於法核
    無不合，並無適用法規顯有錯誤情形。
三、按民事訴訟法第496條第1項第2款所謂判決理由與主文顯有
    矛盾，係指判決依據當事人主張之事實，認定其請求或對造
    抗辯為有理由或無理由，而於主文為相反之諭示，且其矛盾
    為顯然者而言。原確定裁定於理由項下，認定聲請人之上訴
    為不合法，而於主文諭示駁回其上訴，並無理由與主文顯有
    矛盾之情形。又依同法第496條第1項第13款規定對確定裁定
    聲請再審，必須該發現未經斟酌之證物，或得使用該證物（
    下稱新證物），經斟酌結果，足以動搖該確定裁定之基礎，
    而可使聲請人受較有利益之裁判，始足當之。聲請人係以前
    訴訟程序第二審調查未盡之事由，指摘原確定裁定，並未具
    體表明有何新證物，經斟酌後，足以動搖原確定裁定之結果
    ，而可使聲請人受較有利益之裁判，自難認符合該第13款所
    定之再審事由。
四、至聲請人其餘再審理由，僅係其對原第二審判決不服之指摘
    ，無從據認原確定裁定有何民事訴訟法第496條第1項第1款
    、第2款、第13款之情事。綜上，聲請人以原確定裁定該當
    民事訴訟法第496條第1項第1款、第2款、第13款所定之再審
    事由，聲請再審，均為無理由。
據上論結，本件聲請為無理由。依民事訴訟法第95條、第78條，
裁定如主文。
中　　華　　民　　國　　111 　年　　10　　月　　20　　日
                      最高法院民事第五庭
                          審判長法官  袁  靜  文
                                法官  林  金  吾
                                法官  石  有  為
                                法官  方  彬  彬
                                法官  陳  靜  芬
本件正本證明與原本無異
                                      書  記  官
中　　華　　民　　國　　111 　年　　11　　月　　3 　　日